臺灣基隆地方法院民事裁定  
109年度補字第908號
原      告  張米慧  


上列當事人間拆屋還地等事件，本院裁定如下：
    主  文
本件訴訟標的價額暫核定為新臺幣貳佰零玖萬貳仟貳佰陸拾肆元
。
原告至遲應於前開核定訴訟標的價額之裁定確定後十日內，向本
院補繳第一審裁判費新臺幣貳萬壹仟柒佰玖拾元，並於本裁定送
達五日內提出書狀補正被告等人所有之基隆市○○區○○段0000○號
、同段6556建號、同段6557建號、同段6558建號、同段6559建號
之建物登記第一類謄本、被告杜○○之真實姓名及住居所，同時提
出被告杜○○、吳阿郎、周芷宣、周家豪之最新戶籍謄本（記事不
得省略），其中任一項逾期未補正，即駁回其訴。
    理  由
一、按起訴，應以訴狀表明當事人；當事人書狀，應記載當事人
    之姓名及住所或居所，民事訴訟法第244條第1項第1款及第1
    16條第1項第1款分別定有明文。又按提起民事訴訟，應依民
    事訴訟法第1編第3章第1節、第2節之規定繳納裁判費，此為
    起訴之必要程式。再按訴訟標的之價額，由法院核定；核定
    訴訟標的之價額，以起訴時之交易價額為準；無交易價額者
    ，以原告就訴訟標的所有之利益為準，民事訴訟法第77條之
    1第1項、第2項定有明文。又以一訴附帶請求其孳息、損害
    賠償、違約金或費用者，不併算其價額，民事訴訟法第77條
    之2第2項復定有明文。又甲為A地所有權人，依民法第767條
    所有物返還請求權請求乙拆除房屋返還土地，其訴訟標的之
    價額，應以A地起訴時之交易價額為準。其並依同法第179條
    附帶請求給付相當於租金之不當得利部分，依上開法條規定
    ，不併算其價額（最高法院96年度第4次民事庭會議決議參
    照）。另以土地返還請求權為訴訟標的，其訴訟標的價額應
    以土地之交易價額即市價為準。土地若無實際交易價額，得
    以原告起訴時土地當期公告現值為交易價額，核定訴訟標的
    價額（最高法院101年度台抗字第841號民事裁定意旨參照）
    。復按起訴不合程式或不備其他要件者，法院應以裁定駁回
    之，但其情形可以補正者，審判長應定期間先命補正，民事
    訴訟法第249條第1項第6款及同項但書亦有明文。
二、原告起訴主張其為基隆市中正區調和段第848-15、848-12、
    848-11、848-10、848-9等地號土地(下合稱系爭土地)所有
    權人，被告杜○○、吳阿郎、周芷宣、周家豪等人各以其等所
    有之建物，無權占有系爭土地，依民法第767條第1項規定，
    請求被告等拆除前揭地上物，並給付相當於租金之不當得利
    。原告既以土地永久之占有回復為標的，訴訟標的價額應以
    土地之價值為準，而系爭土地民國108年1月之公告土地現值
    為每平方公尺新臺幣(下同)13,700元，有土地登記第一類謄
    本附卷可稽，爰依原告請求返還之土地面積暫核定本件訴訟
    標的價額為2,092,264元【計算式：（29.44平方公尺＋34.71
    平方公尺＋27.5平方公尺＋28.07平方公尺＋33平方公尺）×13,
    700元／平方公尺＝2,092,264元】，俟將來測量被告實際占用
    之面積後，再詳實核定其訴訟標的之價額。至於原告依民法
    第179條規定請求被告給付相當於租金之不當得利部分，既
    係附帶請求，揆諸上開說明，自無庸併算其價額，附此敘明
    。　　
三、按「因財產權而起訴，其訴訟標的之金額或價額在新臺幣10
    萬元以下部分，徵收1,000元；逾10萬元至100萬元部分，每
    萬元徵收100元；逾100萬元至1,000萬元部分，每萬元徵收9
    0元；逾1,000萬元至1億元部分，每萬元徵收80元；逾1億元
    至10億元部分，每萬元徵收70元；逾10億元部分，每萬元徵
    收60元；其畸零之數不滿萬元者，以萬元計算」，民事訴訟
    法第77條之13定有明文。又依「臺灣高等法院民事訴訟、非
    訟事件、強制執行費用提高徵收數額標準」規定，訴訟標的
    之金額或價額逾10萬元部分，加徵原定數額10分之1。本件
    訴訟標的價額暫核定為2,092,264元，故應徵第一審裁判費2
    1,790元。當事人對於本院核定訴訟標的價額之裁定，得於1
    0日內抗告。故原告至遲應於本院前開核定訴訟標的價額之
    裁定確定後10日內，向本院補繳第一審裁判費21,790元，並
    於本裁定送達5日內以書狀陳報各該被告占有系爭土地之建
    物之建物登記第一類謄本、被告杜○○之真實姓名及住居所，
    同時提出上開被告之最新戶籍謄本（記事均不得省略），其
    中任一項逾期未補正，即駁回其訴。
四、依民事訴訟法第77條之1、第249條第1項但書規定，裁定如
    主文。　　
中　　華　　民　　國　　109 　年　　12　　月　　30　　日
                  民事庭法　官　李謀榮
以上正本係照原本作成。                                  
如不服本裁定關於核定訴訟標的價額部分，應於送達後10日內向
本院提出抗告狀，並繳納抗告費新臺幣1,000元；其餘關於命補
繳裁判費等部分，不得抗告。
中　　華　　民　　國　　109 　年　　12　　月　　30　　日
                        書記官　王月娥